【裁判字號】    99,台上,2381
【裁判日期】    991223
【裁判案由】    請求損害賠償
【裁判全文】
最高法院民事判決            九十九年度台上字第二三八一號
上  訴  人  帝陽石材股份有限公司  
兼  法  定
代  理  人  林德宗
共      同
訴訟代理人  蔡壽男律師
被  上訴人  超聖環保科技股份有限公司
法定代理人  陳康祥
上列當事人間請求損害賠償事件，上訴人對於中華民國九十九年
十月十二日台灣高等法院台中分院第二審更審判決（九十九年度
上更(三)字第九號），提起上訴，本院判決如下：
    主  文
原判決關於駁回上訴人之上訴，暨該訴訟費用部分廢棄，發回台
灣高等法院台中分院。
    理  由
本件被上訴人主張：伊前向上訴人帝陽石材股份有限公司（下稱
帝陽公司）租用坐落台中市西屯區工業區○○○路十五號房屋（
下稱系爭房屋），租賃關係消滅後，經帝陽公司聲請強制執行取
回房屋，並保管伊留置於系爭房屋內之機械設備（下稱系爭機械
）。詎帝陽公司於民國九十二年十月間，擅將價值新台幣（下同
）四千餘萬元之上開機械以一百七十萬元之賤價出售，侵害伊對
系爭機械之所有權。依民法第一百八十四條及第二十八條之規定
，帝陽公司及其法定代理人即上訴人林德宗應連帶賠償伊所受之
損害。爰求為命上訴人連帶給付三百八十二萬二千九百二十六元
，及自九十五年四月二十七日起加付法定遲延利息之判決【被上
訴人於第一審起訴逾三百八十二萬二千九百二十六元本息（即一
百十七萬七千零七十四元本息）部分之請求，已經第一審法院以
抵銷為由判決駁回該部分之訴確定，被上訴人於原審再擴張請求
另一百十七萬七千零七十四元本息，亦經原審駁回確定，均非本
院審理範圍。】。
上訴人則以：被上訴人承租系爭房屋，因積欠租金，經帝陽公司
終止租約（下稱系爭租約），訴請返還租賃房屋及給付欠租，而
成立被上訴人應返還系爭房屋、給付欠租及損害金之訴訟上和解
。然被上訴人未履行和解內容，帝陽公司乃向台灣台中地方法院
（下稱執行法院）聲請強制執行，取回系爭房屋。系爭機械則因
無人應買，經執行法院發還予被上訴人，惟仍遺置於系爭房屋內
，經帝陽公司催告限期搬遷未果，乃依系爭租約第八條第二項約
定，以一百七十萬元出售系爭機械，並以之抵償被上訴人所積欠
租金等部分債務，係屬正當權利行使，並無不法。被上訴人請求
伊等賠償損害，顯然無理等語置辯。
原審維持第一審所為被上訴人勝訴部分之判決，駁回上訴人之上
訴。係以：系爭租約因被上訴人未依約付租，經帝陽公司依法終
止並起訴請求遷讓房屋等，成立被上訴人同意返還系爭房屋，並
給付欠租及損害金之訴訟上和解。嗣帝陽公司聲請強制執行，執
行法院於九十二年七月二十二日拍賣系爭機械未果後，將該機械
啟封，拍賣筆錄記載: 「……無人應買，債權人亦不願承受，本
件視為撤回，當場告知查封之標示由債務人自行除去，並由債務
人保管」；同日執行法院點交系爭房屋予帝陽公司，筆錄記載：
「……當場解除債務人之占有，將不動產交由債權人法代接管，
……當場告知債務人法代須於近日配合債權人搬遷機器，如不搬
遷，將交由債權人保管，並請債權人查報保管情形」。帝陽公司
經催告被上訴人處理仍留置系爭房屋內之機械未果，於同年十月
間將系爭機械以廢棄物出售，得款一百七十萬元等情，為兩造不
爭之事實。依執行法院執行筆錄所載，執行法院係先點交系爭房
屋，再拍賣系爭機械；參以林德宗於被上訴人告訴其侵佔刑事案
件偵查中自陳系爭機械係交其保管一節，可認執行法院於拍賣系
爭機械未果後，係諭知於被上訴人未配合搬遷系爭機械前，將該
機械交由帝陽公司保管。兩造因系爭租約爭議所成立之訴訟上和
解，性質屬認定之和解，帝陽公司固非不得依系爭租約約定主張
權利，然解釋契約須斟酌一般社會通念、日常情理、交易習慣及
誠信原則，以被上訴人係因受強制執行遷出系爭房屋，而喪失對
於系爭機械之占有，且帝陽公司以廢棄物變賣系爭機械之價格尚
達一百七十萬元等情觀之，堪認被上訴人並無放棄系爭機械，是
上訴人執系爭契約第八條第二項「乙方（承租人，即被上訴人）
遷出時，如遺留傢俱、機器設備等不搬者，視為放棄，應由甲方
（出租人，即帝陽公司）處理」約定，抗辯其有權變賣系爭機械
，顯然過當，且不合理。綜上，被上訴人主張堪信屬實，其依侵
權行為法律關係請求，為有理由等詞，為其判斷之基礎。
查原判決徒認定上訴人變賣被上訴人所有之系爭機械，屬不法侵
害被上訴人之權利，就被上訴人因此所受損害若干，未為任何調
查審認，即逕為被上訴人請求（三百八十二萬二千九百二十六元
本息）有理之判斷，顯有未備理由之違誤。其次，上訴人於原審
抗辯帝陽公司對被上訴人有租金等債權共四百六十二萬九千一百
五十七元，扣除系爭機械價款一百七十萬元，餘額二百九十二萬
九千一百五十七元，一審僅判決抵銷一百十七萬七千零七十四元
，尚有未合等語（原審上更(二)卷第一宗九五至九七頁、更(三)卷六
七至六九頁），乃攸關被上訴人請求有無理由之重要攻擊防禦方
法，乃原審未察，就此恝置未論，自有疏率，亦有理由不備之違
法。上訴論旨，指摘原判決不當，聲明廢棄，非無理由。
據上論結，本件上訴為有理由。依民事訴訟法第四百七十七條第
一項、第四百七十八條第二項，判決如主文。
中    華    民    國  九十九  年   十二   月  二十三  日
                      最高法院民事第五庭
                          審判長法官  劉  福  聲  
                                法官  黃  義  豐  
                                法官  劉  靜  嫻  
                                法官  袁  靜  文  
                                法官  高  孟  焄  
本件正本證明與原本無異
                                      書  記  官  
中    華    民    國  一○○  年    一    月    四    日
                                                     m

司法院資訊處製作；財團法人民間司法改革基金會備份。
